【裁判字號】    89,訴緝,6
【裁判日期】    890621
【裁判案由】    貪污等
【裁判全文】
臺灣雲林地方法院刑事判決                            八十九年度訴緝字第六號
    公  訴  人  臺灣雲林地方法院檢察署檢察官
    被      告  乙○○
右被告因貪污等案件，經檢察官提起公訴（八十五年度偵字第三二００、三四０六、
三五三二、四０００、四九一一號），本院判決如左：
    主  文
乙○○無罪。
    理  由
一、公訴意旨略以：乙○○為康益營造有限公司〔下簡稱康益公司〕負責人陳俊華之
    配偶。民國八十二年間，台灣省政府環境保護處核定、並專款補助雲林縣褒忠鄉
    公所，興建雲林縣褒忠鄉垃圾衛生掩埋場工程，該工程需先委託設計，雲林縣褒
    忠鄉公所，乃於同年十二月間，公告遴選定和工程顧問有限公司〔下簡稱定和公
    司〕為顧問公司，定和公司實際負責人何和良〔何和良部分，已由本院八十六年
    度訴字第十九號判決〕，於八十三年四月間，與雲林縣褒忠鄉公所簽訂「雲林縣
    褒忠鄉垃圾衛生掩埋場興建工程規劃、設計、監造服務委託合約書」，承辦雲林
    縣褒忠鄉垃圾衛生掩埋場工程之設計、規劃、監造及審標工作。何和良因財務狀
    況欠佳，曾陸續向諭聰企業有限公司負責人丙○○借款新台幣〔下同〕二百萬元
    、及積欠英順營造有限公司負責人蘇色萍〔蘇色萍部分，已由本院八十六年度訴
    字第十九號判決〕三百八十三萬九千七百元，均無力清償。認有機可乘，乃與丙
    ○○〔丙○○部分，已由本院八十六年度訴字第十九號判決〕分別基於行賄、收
    受不正利益免除債務之犯意，共謀以限制規格標〔俗稱綁標〕之方式，協助丙○
    ○取得該項工程及謀取暴利。柯清雄為雲林縣褒忠鄉鄉長、吳正忠為該鄉公所秘
    書，彼等明知額外限制規格標，係以限於特殊鉅大工程或新工法、新技術之工程
    為限，並須報請縣、市政府核准，而台灣省政府環境保護處於八十三年三月廿八
    日、以八三環四字第一六三○六號函各縣市政府，請加強辦理及妥善監督設置垃
    圾衛生掩埋場工程規劃、設計、發包、及監造等事宜說明第六點，亦載明辦理發
    包時，不得以任何方式或於投標補充規定內任意限制投標廠商資格，以使多數廠
    商均可公平參與競爭。詎柯清雄、吳正忠〔柯清雄、吳正忠涉案部分，均已由本
    院八十六年度訴字第十九號判決〕竟共同圖利何和良、丙○○之犯意，與何和良
    謀議於該工程「投標須知補充說明書」招標文件上，設計如該「投標須知補充說
    明書」第六項〔二〕規格封中裝入、及第七項〔二〕規格審查等項，對於投標廠
    商「滲出廢污水處理設備器材規範」予以限制規格標。又丙○○無甲級營造廠商
    資格，且乏資金，為達承攬工程牟利目的，乃由長太營造有限公司負責人廖燦民
    、蘇色萍夫婦〔廖燦民、蘇色萍部分，已由本院八十六年度訴字第十九號判決〕
    籌借資金，並透過廖燦民、蘇色萍夫婦，或介紹或向東霸營造有限公司負責人甲
    ○○、聯統營造股份有限公司負責人之妻丁○○、康益營造有限公司負責人之妻
    乙○○等人借得各該公司營業執照、公司章及負責人章等資料，參與圍標，因認
    被告乙○○涉嫌違反公平交易法第十四條、第三十五條罪嫌云云。
二、惟查，公平交易法於八十八年二月三日修正公布施行，修正後之第三十五條第一
    項規定：違反第十條、第十四條規定者，經中央主管機關依第四十一條規定限期
    命其停止、改正其行為或採取必要之措施，而逾期未停止、改正其行為或未採取
    必要更正措施，或停止後再為相同或類似違反行為者，處行為人三年以下有期徒
    刑、拘役或科或併科新台幣一億元以下罰金。從上述修正條文以觀，顯已改採先
    行政而後司法之立法，即行為人有違反公平交易法第十四條之規定者，必須經由
    中央主管機關依同法第四十一條規定，限期命其停止、改正其行為或採取必要之
    措施，而逾期未停止、改正其行為或未採取必要更正措施、或停止後再為相同或
    類似違反行為者，法律始課予刑罰之制裁。故在新法修正公布施行後，縱有違反
    公平交易法第十四條之行為，在中央主管機關進行限期改善，或限期改善而行為
    人不遵照停止或改正，或遵照停止、或改正後再有類似行為者，始得課予同法第
    三十五條第一項之罪責。修正前舊法第三十五條所定處罰之要件，則無此限制。
    依刑法第二條第一項規定比較新舊法結果，新法顯然有利於行為人，自應依刑法
    第二條第一項之規定，適用新法。此部分公訴人雖控訴被告乙○○有違反公平交
    易法情事。惟查，被告乙○○堅決否認有借牌情事，參以上揭公平交易法已作修
    正，縱被告乙○○有公訴人指控之借牌事實，惟綜觀全部卷證，並無經中央主管
    機關依照公平交易法第四十一條規定，定期命令停止、改正等處分，核與新修正
    之公平交易法第三十五條第一項所定之犯罪構成要件有間，此部分自難課予被告
    乙○○違反公平交易法第十四條、第三十五條罪行。
三、綜合上述，自應為被告乙○○無罪之諭知。
據上論斷，應依刑事訴訟法第三百零一條第一項，判決如主文。
本案經檢察官徐維嶽到庭執行職務
中      華      民      國    八十九    年      六      月    二十一    日
                                            臺灣雲林地方法院刑事第一庭
                                                法  官  林  秋  火
右正本證明與原本無異。
如不服本判決，應於判決送達後十日內向本院提出上訴狀( 應附繕本 )。
                                                書記官  林  芳  杰
中      華      民      國    八十九    年      六      月    二十一    日


司法院資訊處製作；財團法人民間司法改革基金會備份。
